臺灣臺北地方法院刑事判決
111年度訴字第84號
公  訴  人  臺灣臺北地方檢察署檢察官
被      告  賴星全



選任辯護人  林詩元扶助律師
上列被告因毒品危害防制條例案件，經檢察官提起公訴（110年
度偵字第30401號），本院判決如下：
    主  文
賴星全販賣第三級毒品未遂罪，處有期徒刑貳年。緩刑伍年，緩
刑期間付保護管束，並應於本判決確定之日起貳年內，向指定之
政府機關、政府機構、行政法人、社區或其他符合公益目的之機
構或團體，提供壹佰陸拾小時之義務勞務。扣案如附表所示之物
均沒收。  
    事  實
一、賴星全明知4-甲基甲基卡西酮（4-methylmethcathinone、M
    ephedrone、4-MMC）為毒品危害防制條例第2條第2項第3款
    規定列管之第三級毒品，不得非法持有及販賣，仍意圖營利
    ，基於販賣上開第三級毒品之犯意，先於民國110年10月14
    日，以其所有之通訊軟體Twitter、WeChat帳號等作為聯絡
    工具，在Twitter帳號使用「你的小寶貝」暱稱，於自我介
    紹頁面刊登「三性喔會上課」等文字。適員警涂閔耀執行網
    路巡邏，發現前開暱稱後認為可疑，遂先後以Twitter暱稱
    「Ray」、WeChat帳號暱稱「太龍」與之攀談，經賴星全解
    釋術語「上課」即為施用毒品咖啡包及提供性服務之意，並
    稱「上課就是喝飲料聽音樂嗨愛愛」，又稱「喔喔那要約明
    天可以來這叫」、「我有認識(意指毒品上游)」等語，主動
    告知警方有提供販賣毒品咖啡包之意，雙方達成以新臺幣（
    下同）2,500元之代價交易毒品咖啡包5包之合意，相約於11
    0年10月14日22時在臺北市○○區○○○路0段000號「富裕商旅」
    進行毒品交易。員警涂閔耀等人遂喬裝買家依約前往上開地
    點，賴星全即將員警帶入315號房內，見員警出示現金並清
    點金額後，即自房間內保險箱取出毒品咖啡包5包予警方，
    警方隨即表明身分，當場予以逮捕，並扣得如附表所示摻有
    第三級毒品4-甲基甲基卡西酮成分之毒品咖啡包5包，而販
    賣未遂。
二、案經新北市政府警察局中和分局報告臺灣臺北地方檢察署檢
    察官偵查起訴。
    理  由
壹、程序方面
一、按被告以外之人於審判外之言詞或書面陳述，除法律有規定
    者外，不得作為證據。又按被告以外之人於審判外之陳述，
    經當事人於審判程序同意作為證據，法院審酌該言詞陳述或
    書面陳述作成時之情況，認為適當者，亦得為證據。當事人
    、代理人或辯護人於法院調查證據時，知有第159條第1 項
    不得為證據之情形，而未於言詞辯論終結前聲明異議者，視
    為有前項之同意，刑事訴訟法第159 條及第159 條之5 定有
    明文。經查，本件認定事實所引用被告賴星全以外之人於審
    判外之供述證據，檢察官、被告及辯護人於本院行準備程序
    及審理程序均表示意見而未予爭執（見本院卷第136頁、第1
    57至158頁），亦未於本案言詞辯論終結前聲明異議，且非
    非法取得之證據，又無證明力明顯過低之情形，復經本院於
    審判期日就上開證據進行調查、辯論，依前開規定，自得為
    證據。
二、次按本件認定事實所引用之非供述證據，並無證據證明係公
    務員違背法定程序所取得，亦無刑事訴訟法第159條之4之顯
    有不可信之情況與不得作為證據之情形。本院斟酌本件卷內
    之證據並非非法取得，亦無證明力明顯過低之情形，且經本
    院於審判期日依法進行證據之調查、辯論，被告於訴訟上之
    程序權，已受保障，故前揭各該證據，亦均得採為證據，合
    先敘明。
貳、實體方面　　
一、上開事實，業據被告於本院準備程序及審理中均坦承不諱（
    見本院卷第134頁、第159頁），核與證人涂閔耀於偵查中之
    證述情節相符(見偵卷第121至123頁)，並有職務報告、交易
    時現場錄音譯文、對話紀錄、錄音及錄影資料、現場錄影翻
    拍照片（見偵卷第47至65頁）、搜索扣押筆錄、扣押物品目
    錄表、證物照片（見偵卷第17至18頁、第25頁、第67至68頁
    ）、毒品初步鑑驗報告單、臺北榮民總醫院110 年10月26日
    北榮毒鑑字第C0000000號毒品成分鑑定書（見偵卷第31頁、
    第115 頁）、富裕自由商旅忠孝館旅客住宿登記卡（見偵卷
    第69頁）在卷可參，而扣案之如附表所示之物經鑑定結果均
    檢出第三級毒品4-甲基甲基卡西酮等情，亦有卷附臺北榮民
    總醫院毒品成分鑑定書（見偵卷第115頁）可茲佐證，足認
    被告前開出於任意性之自白與事實相符，應可採信。又販賣
    毒品係違法行為，非可公然為之，且有其獨特之販售通路及
    管道，復無公定價格，容易增減分裝份量，而每次買賣之價
    量，可能隨時依雙方關係深淺、資力、需求量及對行情之認
    知、毒品純度、來源是否充裕、查緝鬆嚴、購買者被查獲時
    供述購買對象之可能風險評估等，而異其標準，非可一概而
    論。而近年來政府為杜絕毒品之氾濫，對於查緝施用及販賣
    毒品之工作，無不嚴加執行，販賣毒品又係重罪，依一般經
    驗法則，販賣毒品者鋌而走險，苟非意在營利，所為何來？
    販賣者從各種「價差」或「量差」或係「純度」謀取利潤方
    式，或有差異，然其所圖利益之非法販賣行為目的，則屬相
    同，並無二致；衡諸毒品取得不易，量微價高，依一般社會
    通念以觀，凡為販賣之不法勾當者，倘非以牟利為其主要誘
    因及目的，應無甘冒被查緝法辦重刑之危險，平白無端義務
    為該買賣之工作，是其販入之價格必較售出之價格低廉，而
    有從中賺取買賣差價牟利之意圖及事實，應屬符合論理法則
    且不違背社會通常經驗之合理判斷。經查，被告上開毒品交
    易之行為，已約定價款2,500元販賣5包之第三級毒品4-甲基
    甲基卡西酮，核屬有償交易行為，且倘非有利可圖，被告自
    無平白甘冒觸犯重罪之風險赴約交付毒品之理，足見被告主
    觀上係基於營利之意圖而為販賣第三級毒品之行為至明。故
    本件被告犯行事證明確已堪認定，應予依法論科。
二、論罪科刑：
  ㈠又按4-甲基甲基卡西酮為毒品危害防制條例第2條第2項第3款
    所規定之第三級毒品。次按刑事偵查技術上所謂之「釣魚偵
    查」，係指對於原已犯罪或具有犯罪故意之人，以設計引誘
    之方式，使其暴露犯罪事證，而加以逮捕或偵辦而言，此純
    屬偵查犯罪技巧之範疇，並未違反憲法對於基本人權之保障
    ，且於公共利益之維護有其必要性存在，故依「釣魚」方式
    所蒐集之證據資料，原則上非無證據能力；又於此情形，因
    毒品購買者為辦案佯稱購買，而將販賣者誘出以求人贓俱獲
    ，因其無實際買受之真意，且在警察監視之下伺機逮捕，事
    實上亦不能真正完成買賣，則該次行為，僅能論以販賣未遂
    （最高法院100年度台上字第4498號判決意旨參照）。核被
    告所為，係犯毒品危害防制條例第4 條第6項、第3項販賣第
    三級毒品未遂罪。被告意圖販賣而持有第三級毒品4-甲基甲
    基卡西酮之低度行為，為販賣第三級毒品未遂之高度行為所
    吸收，不另論罪。
  ㈡刑之減輕：
  1.被告已著手於販賣第三級毒品行為，惟因佯裝為買家之警員
    並無購入上開毒品之真意而不遂，為未遂犯，爰均依刑法第
    25條第2 項之規定，按既遂犯之刑減輕之。
  2.另按毒品危害防制條例第17條第2項規定，犯第4條至第8條
    之罪於偵查及歷次審判中均自白者，減輕其刑。經查，被告
    就本件販賣第三級毒品犯行雖於審判中自白不諱，但於偵查
    中均否認犯罪，此部分即與上揭規定不符，自毋庸依毒品危
    害防制條例第17條第2項規定減輕其刑。
　3.而按刑法第59條之酌量減輕其刑，必於犯罪之情狀，在客觀
    上足以引起一般同情，認為即予宣告法定低度刑期，猶嫌過
    重者，始有其適用。另本院慮及被告本案犯行之次數經本院
    認定僅有1次，販賣之對象僅及1人，且本案所販賣、扣案之
    毒品咖啡包數量僅10餘公克，應認被告尚非情節嚴重之販賣
    毒品行為人，如對其宣告前揭減輕後之販賣第三級毒品未遂
    罪最低刑度有期徒刑3年6月以上，與其本案犯罪行為情節尚
    稱輕微、且行為時年僅26歲而年輕識淺、涉世未深之情狀相
    較，誠屬法重情輕，在客觀上顯然足以引起一般人之同情，
    衡情尚有可憫恕之處，爰依刑法第59條規定減輕其刑，並依
    法遞減之。
  ㈢爰以行為人之責任為基礎，審酌被告明知毒品對社會秩序有
    不良影響，極易滋生其他犯罪，除自己沾染毒品惡習外，竟
    無視於國家防制毒品危害之禁令，欲藉販售毒品牟利，幸因
    員警及時查獲而未遂，所為實已助長毒品氾濫，戕害國民身
    心健康，實應非難；兼衡被告犯後終能坦承犯行、正視己過
    之態度，與犯罪之動機、目的、手段，另自陳之智識程度、
    家庭生活狀況（見本院卷第160頁）等一切情狀，量處如主
    文所示之刑，以資懲儆。
　㈣末查，被告雖曾因竊盜案件，經臺灣嘉義地方法院以106年度
    易字第844號判決處有期徒刑4月，緩刑2年確定，嗣緩刑期
    滿未經撤銷，此有被告之臺灣高等法院被告前案紀錄表在卷
    可參(見本院卷第13頁)，是依刑法第76條之規定因緩刑之宣
    告期滿後未經撤銷，其刑之宣告即失其效力。故被告既未曾
    因故意犯罪而受有期徒刑之宣告，其犯後又已坦承犯行，且
    經此偵、審程序及科刑宣告之教訓後，當能知所警惕，本院
    認被告宣告之刑以暫不執行為適當，爰依刑法第74條第1項
    第1款之規定，併諭知緩刑5年。復為使被告謹記教訓，提昇
    其法治觀念，避免再罹刑章，再衡酌被告之生活、工作環境
    、犯罪之危害性、犯後態度、刑法目的及比例原則後，並依
    第74條第2項第5款之規定，諭知被告應於緩刑期間內向檢察
    官指定之政府機關、政府機構、行政法人、社區或其他符合
    公益目的之機構或團體提供義務勞務如主文所示之時數，且
    依刑法第93條第1項第2款之規定，諭知緩刑期內付保護管束
    ，俾觀護人得觀其表現及暫不執行刑罰之成效，惕勵自新。
    若被告違反上開提供義務勞務之情節重大者，依法得撤銷其
    緩刑宣告，一併指明。
三、沒收：
    扣案如附表所示之第三級毒品4-甲基甲基卡西酮5包（驗餘
    淨重16.4653公克、純質淨重1.172公克），均係查獲之毒品
    ，且經鑑驗之結果含有第三級毒品愷他命成分，有臺北榮民
    總醫院毒品成分鑑定書在卷可參（見偵卷第115頁）；是該
    等扣案物既係毒品危害防制條例第2條第2項第3款所定之第
    三級毒品，即屬不受法律保護之違禁物，均應依刑法第38條
    第1項規定，不問屬於犯罪行為人與否，宣告沒收之。又包
    裝上開毒品之外包裝袋，以現今所採行之鑑驗方式，因袋內
    仍會殘留微量毒品而無法完全析離，併予宣告沒收之。至於
    已鑑驗耗損之毒品，既已因鑑驗用罄而滅失，自毋庸再予宣
    告沒收，附此敘明。
據上論斷，應依刑事訴訟法第299 條第1 項前段（本案採判決精
簡原則，僅引述程序法條），判決如主文。
本案經檢察官黃正雄偵查起訴，由檢察官林秀濤到庭執行公訴。
中　　華　　民　　國　　111 　年　　6 　　月　　8 　　日
　　　　　　　　　刑事第八庭    審判長法　官　解怡蕙
　　　　　　　　　                    法  官  楊世賢
　　　　　　　　　                    法  官  許凱傑
上正本證明與原本無異。
如不服本判決應於收受送達後20日內向本院提出上訴書狀，並應
敘述具體理由；其未敘述上訴理由者，應於上訴期間屆滿後20日
內向本院補提理由書（均須按他造當事人之人數附繕本）「切勿
逕送上級法院」。因疫情而遲誤不變期間，得向法院聲請回復原
狀。
　　　　　　　　　　　　　　　　      書記官　許翠燕
中　　華　　民　　國　　111 　年　　6 　　月　　9 　　日

附錄本案論罪科刑法條：
毒品危害防制條例第4條
製造、運輸、販賣第一級毒品者，處死刑或無期徒刑；處無期徒
刑者，得併科新臺幣3千萬元以下罰金。
製造、運輸、販賣第二級毒品者，處無期徒刑或10年以上有期徒
刑，得併科新臺幣1千5百萬元以下罰金。
製造、運輸、販賣第三級毒品者，處7年以上有期徒刑，得併科
新臺幣1千萬元以下罰金。
製造、運輸、販賣第四級毒品者，處5年以上12年以下有期徒刑
，得併科新臺幣5百萬元以下罰金。
製造、運輸、販賣專供製造或施用毒品之器具者，處1年以上7年
以下有期徒刑，得併科新臺幣1百50萬元以下罰金。
前五項之未遂犯罰之。

附表：

編號 扣案物品名稱 數量及重量 成分 備註 1 摻有第三級毒品4-甲基甲基卡西酮成分之毒品咖啡包  5包（總毛重22.4290公克、總淨重16.7195公克、取樣0.4609公克、驗餘淨重16.2586公克、純質淨重：1.172公克，含無法完全析離之外包裝袋5個） 檢出第三級毒品4-甲基甲基卡西酮(4-methylmethcathinone、Mephedrone、 4-MMC)成分 臺北榮民總醫院110年10月26日北榮毒鑑字第C0000000號毒品成分鑑定書（110偵30401卷第115頁，本院卷第33頁）